【裁判字號】    87,上訴,2660
【裁判日期】    890914
【裁判案由】    偽造文書等
【裁判全文】
臺灣高等法院臺中分院刑事判決                  八十七年度上訴字第二六六號
    上  訴  人
    即  被  告  丁○○
右上訴人因偽造文書等案件，不服臺灣臺中地方法院八十七年度訴字第一九八五號中
華民國八十七年九月三十日第一審判決（起訴案號：臺灣臺中地方法院檢察署八十七
年度偵字第一四一三八號），提起上訴，本院判決如左：
      主  文
原判決撤銷。
丁○○行使偽造私文書，足以生損害於他人，處有期徒刑肆月。
    事  實
一、丁○○曾於民國（下同）八十六年間因違反麻醉藥品管理條例罪，經臺灣臺中地
    方法院判處拘役三十日，緩刑二年確定。猶不知悔改，見其同任職於臺中市○○
    路五八一號一樓沙萱美髮店之同事丙○○有台新銀行所發行之信用卡一枚（卡號
    000000000000000），為購買金項鍊，於八十七年五月十日某時
    ，在上開沙萱美髮店趁丙○○不注意之際，拿取丙○○所有之上開台新銀行信用
    卡，並於同日下午四時二十二分許，持上開丙○○所有之台新銀行信用卡至臺中
    市○○路○段一六一號中友百貨公司Ａ棟一樓遠東珠寶行專櫃，向該專櫃服務小
    姐甲○○出示上開丙○○之台新銀行之信用卡，表示欲以刷卡之方式購買該專櫃
    之價值新台幣（下同）二萬五千七百元之黃金項鍊一條，使該專櫃服務小姐甲○○陷於錯誤，而將丁○○所交付之丙○○所有之信用卡插入刷卡機後取出該專櫃
    出售二萬五千七百元之黃金項鍊一條之刷卡簽單顧客存根聯及商店存根聯供丁○○簽名，丁○○遂於上開刷卡簽單上偽簽丙○○之署押一枚於顧客存根聯，於簽
    名之同時該顧客存根聯並同時自動透過附於顧客存根聯之複寫紙複寫上開丁○○
    偽簽之丙○○之署押一枚於該刷卡簽單之商店存根聯上，足以生損害於丙○○，
    丁○○於簽名完畢後，隨即將刷卡簽單交付甲○○，而行使該偽造之刷卡簽單，
    惟經甲○○交付該公司收銀小姐後，該收銀小姐發現刷卡簽單之存根聯簽名與丙○○原留於上開信用卡之簽名筆跡不符，而退還給甲○○，甲○○即要求丁○○
    重簽，並請求丁○○前往櫃檯與發卡銀行確認，丁○○應允並至櫃檯與發卡銀行
    通電話，此時丁○○藉口聽不清楚發卡銀行之電話而掛斷，並取走丙○○之信用
    卡，再返回店內，將信用卡放回原位。而甲○○見交易不成，隨即將上開丁○○
    之刷卡簽單之顧客收執聯及商店存根聯均丟棄。另台新銀行因上開專櫃之刷卡機
    ，業已經刷卡，但有未交易成功紀錄，即通知持卡人丙○○上開情節是否有遭
    刷，嗣經丙○○主動前往中友百貨公查詢，始查悉上情，並報處理。
二、案經丙○○訴由臺中市警察局第二分局報告臺灣臺中地方法院檢察署檢察官偵查
    起訴。
    理  由
一、訊據被告丁○○矢口否認其涉有右揭偽造文書及詐欺取財犯行，辯稱：伊於上揭
    時間均在沙萱美髮店店內工作，並未到中友百貨公司去，有顧客吳瑞杰可為其證
    明云云。惟查：、八十八年五月十日下午四時二十二分，確有人持卡號000
    0000000000000在臺中市○○路○段一六一號中友百貨公司Ａ棟一
    樓遠東珠寶行專櫃，刷卡購買價值二萬五千七百元之黃金項鍊，惟未交易完成，
    此有中友百貨公司作廢之八十七年五月十日十六時二十二分，號碼ＰＲ0000
    0000號統一發票一紙在卷可稽（附於偵查卷第十一頁），核與被害人丙○○
    於警訊及偵查中指訴其所有台新銀行卡號0000000000000000信
    用卡遭刷情節相符。而刷人即為丁○○，此觀證人甲○○於警訊時證稱：「
    當日在我們公司Ａ棟一樓，有人持台新銀行卡購買黃金項鍊一條價值二五七○○
    元，因簽名筆跡不同，我未讓他刷卡消費‧‧‧我能指認是他沒鍺（指被告丁○○），（問：你與被告人丙○○及丁○○是否認識，有無仇隙？）答：不認識，
    無仇隙。」等語。（詳見偵查卷第九頁），並於偵查中證稱：「（問：請再仔細
    確認現在指認室內之人是否為當天冒用丙○○信用卡之人）答：對，我可確認」
    （詳見偵查卷第三十一頁）、「‧‧‧那位先生購物刷卡，但簽名與卡背書不符
    ，所以收銀小姐退給我，說名字不符我就拿回去，但丁○○說是會計幫他簽的，
    但我說不可能吧，可否到櫃檯與發卡行確認，他就過去，電話接通後，不知是何
    故，丁○○說聽不清楚，就掛了，並把卡片拿走，至於簽帳單因沒交易成，所以
    我們就把他丟了。」等語（詳見偵查卷第二十頁），按甲○○與丁○○交易過程
    中，尚有為簽名不符有過對話及接觸，甲○○斷無誤認之理。被告右揭犯行，洵
    堪認定。、被告雖辯稱案發當時正替証人吳瑞杰燙髮云云，並經証人吳瑞杰於
    偵查中結証稱：伊於該日確至沙萱美髮店由被告燙髮，一進入後先由小妹洗頭，
    約十分鐘後由被告來幫伊修剪頭髮，伊僅能証明當日伊有去做髮，但不能証明被
    告做了什麼等語，且被告復提出之顧客管理卡及顧客傳票為其不在場證明。然查
    上開被告提出之顧客管理卡及顧客傳票均記載顧客來店時間為十六時四十分，而
    被告工作之美髮店距中友百貨公司路程約十餘分鐘，此據證人即沙萱美髮店之人
    事管理員黃麗玲於本院審理時證稱：「（問：依店內規定，外出可多久？）答：
    一小時，規定須寫外出單，但有時有人未寫。（問：自店內至中支百貨Ａ棟之路
    程？）答：最多約十分鐘。（問：被告於八十七年五月十日下午四時至五時間，
    有無外出？），答：有，但詳細時間我忘了‧‧‧伊當時外出至少有二十分鐘」
    等語，則依証人吳瑞杰於入店十分鐘後始由被告服務等情，且証人吳瑞杰更證稱
    伊僅能證明當天被告為其服務但未能證明其他，並上開被告出店後進入店內之時
    間間隔，被告顯有餘裕，足以從該百貨公司返回店內工作，從而尚難以證人吳瑞
    杰之上開證述，為有利於被告之認定。況證人甲○○與被告素無怨隙，証人甲○○數次堅決証述係被告所為無訛，証人甲○○証詞，自堪採信。被告上揭辯稱未
    有行使偽造文書及詐欺取財犯行，顯係卸責之詞，不足採信，本件事証已臻明確
    ，被告犯行洵堪認定。
二、按被告在信用卡簽帳單上偽造丙○○之署押，該帳單上已足以顯示，簽帳者與該
    信用卡特約商店已成立買賣契約，該簽帳單具有私文書之效力。核被告所為，係
    犯刑法第二百十六條、第二百十條及第三百三十九條第三項、第一項之行使偽造
    私文書罪及詐欺取財未遂罪。被告偽造署押行為，為偽造私文書之部分行為，不
    另論罪；又被告偽造私文書後持以行使，偽造之低度行為，應為高度之行使行為
    所吸收，應論以行使偽造私文書罪，而其所犯上開行使偽造私文書罪及詐欺未遂
    罪間，有方法結果之牽連關係，應依刑法第五十五條規定，從一重之行使偽造私
    文書罪論處。公訴意旨認被告係犯刑法第三百三十九條第三項、第二項之詐欺得
    利未遂罪，惟按被告盜刷他人信用卡，係向商店詐得現實之財物，應論以同條第
    三項、第一項之詐欺取財罪，而非為同條第二項之取得財產上不法利益罪，起訴
    法條容有未洽，應予變更。原審以被告罪證明確，予以論科固非無見，惟按、
    原審於犯罪事實欄就「被告於八十六年間因違反『麻醉藥品管理條例』罪，經臺
    灣臺中地方法院判處拘役三十日，緩刑二年確定」，載為「被告於八十六年間因
    『竊盜』罪，經臺灣臺中地方法院判處拘役三十日，緩刑二年確定，核與事實不
    符，而有違誤。、又原審以被告於取得丙○○之信用卡盜刷未得逞後，雖將之
    置回原處，惟其趁丙○○不注意之際，取得該信用卡目的，係為盜刷購物，其為
    自己不法之所有意圖甚明，且非持有該卡無從消費，該卡現實已移置在自己實力
    支配下，其事後雖置回原處，此僅係犯罪後處置手段而已，要無妨害其竊盜罪之
    成立，因之；被告上開行為應另成立刑法第三百二十條第一項之竊盜罪。惟按客
    觀上被告係以信用卡刷卡詐取財，其所圖為自己不法之所有之財物，應在於詐欺
    所得之財物，而非該足以使其行跡敗露之信用卡，是被告將信用卡放回原位，雖
    於短暫時間內將該信用卡已移置在自己實力支配下，惟被告既已將信用卡放回原
    位，主觀上無從推定其有為自己不法之所有意圖將該信用卡竊為己有，自無論以
    竊盜罪之餘地，原審遽論被告竊盜罪，亦有未洽。被告上訴否認犯行指摘上開原
    審判決不當，雖無理由，然原審判決既有上開可議之處，自屬無可維持，應由本
    院將原判決予以撤銷改判。爰審酌被告前已有違反麻醉藥品管理條例犯行，經處
    拘役三十日緩刑二年，仍不思悔改，再為本件犯行，且於犯後矢口否認犯行，惡
    性非輕，以其刷未得逞，即經查獲，並自動返還被害人之信用卡使被害人受到
    損失程度減至最小一切情狀，量處如主文所示之刑。
三、本件中友百貨公司之刷卡簽單之顧客存根聯上丙○○署押一枚及商店存根聯上複
    寫之丙○○之署押一枚，依刑法第二百十九條規定，雖不問屬於犯人與否均應沒
    收，惟本件上開刷卡簽單上顧客存根聯之丙○○署押一枚及商店存根聯上複寫之
    丙○○署押一枚，因上開簽單均已銷燬，此據證人甲○○證述明確，復有卷附中
    友百貨公司業務接洽簡函一份在卷可稽（附於本院審理卷第五十九頁），爰不另
    為沒收之宣告。
據上論斷，應依刑事訴訟法第三百六十九條第一項前段、第三百六十四條、第二百九
十九條第一項前段、第三百條，第二百十六條、第二百十條、第三百三十九條第三項
、第一項，第五十五條，罰金罰鍰提高標準條例第一條前段，判決如主文。
本案經檢察官乙○○到庭執行職務。
中      華      民      國    八十九     年      九     月      十四    日
                                  臺灣高等法院臺中分院刑事第三庭
                                        審判長法  官  方  艤  駐
                                              法  官  劉  連  星
                                              法  官  胡  忠  文
右正本證明與原本無異。
如不服本判決應於收受送達後十日內向本院提出上訴書狀，其未述上訴之理由者並
得於提起上訴後十日內向本院補提理由書（均須按他造當事人之人數附繕本）。
                                              書記官  粘  銘  環
中      華      民      國    八十九     年      九     月      十五    日
附錄論罪科刑法條：
刑法第三百二十條第一項：
意圖為自己或第三人不法之所有，而竊取他人之動產者，為竊盜罪，處五年以下有期
徒刑、拘役或五百元以下罰金。
刑法第三百三十九條：
意圖為自己或第三人不法之所有，以詐術使人將本人或第三人之物交付者，處五年以
下有期徒刑、拘役或科或併科一千元以下罰金。
以前項方法得財產上不法之利益或使第三人得之者亦同。
前二項之未遂犯罰之。
                                                                        Ｃ


司法院資訊處製作；財團法人民間司法改革基金會備份。
